【裁判字號】    89,易,4475
【裁判日期】    900330
【裁判案由】    詐欺
【裁判全文】
臺灣板橋地方法院刑事判決                        八十九年度易字第四四七五號
    公  訴  人  臺灣板橋地方法院檢察署檢察官
    被      告  乙○○
右列被告因詐欺案件，經檢察官提起公訴（八十九年度偵字第一○○一九號），本院
判決如左：
    主  文
乙○○無罪。
    理  由
一、公訴意旨略以：被告乙○○意圖為自己不法之所有，於民國（下同）八十八年八
    月間某日，由朋友介紹與甲○○○○（起訴書誤載為卡爾照義男）認識，佯稱：
    伊經營農產品事業多年，經驗豐富，熟諳轉口貿易，利潤頗豐，而邀甲○○○○
    合夥，甲○○○○不疑有他而交付新台幣（下同）六十七萬八千二百二十五元，
    供乙○○赴大陸採購農產品外，甲○○○○更因租屋籌備公司等花費六十一萬九
    千元，出資總共二百多萬元交予乙○○收取，乙○○僅勞務出資。詎料乙○○返
    國月餘後竟未進貨，經質之乙○○，百般搪塞拒不提出任何單據，甲○○○○屢
    次向其催討，乙○○避不見面，甲○○○○至此始知受騙。因認被告涉犯刑法第
    三百三十九條第一項之詐欺取財罪嫌云云。
二、按犯罪事實應依證據認定之，無證據不得推定其犯罪事實，刑事訴訟法第一百五
    十四條定有明文。又按詐欺罪之成立，要以加害者有不法取得財物之意思，實施
    詐欺行為，被害者因此行為，致表意有所錯誤，而其結果、財產上之處分，受其
    損害，至所謂以詐術使人交付，必須被詐欺者因其詐術而陷於錯誤，若其所用方
    法，不能認為詐術，亦不致使人陷於錯誤，即不構成該罪（最高法院十九年上字
    第一六九九號、四十六年度臺上字第二六０號判例可稽）。且認定犯罪事實所憑
    之證據，無論係直接證據或間接證據，其為訴訟上之證明，須於通常一般之人均
    不致有所懷疑，而得確信其為真實之程度者，始得據為有罪之認定，倘其證明尚
    未達到此一程度，而有合理之懷疑存在時，法院即應為無罪之判決（最高法院七
    十六年度臺上字第四九八六號判例意旨參照）。
三、訊據被告乙○○固坦承曾向告訴人陳稱其經營農產品事業多年，經驗豐富，熟諳
    轉口貿易，利潤頗豐等語，並於右揭時地，與告訴人訂立合夥契約欲在大陸地區
    經營農產品買賣、種植、出口等相關事業等情不諱，復有協議書乙紙附卷可憑，
    此部分堪信為真，惟其堅詞否認有何右揭詐欺取財之犯行，並辯稱：伊本與告訴
    人之兄合夥作生意，後告訴人有意加入，伊即與告訴人約定以伊出勞力，告訴人
    出資之方式合夥，告訴人共出資九十一萬七仟元，在簽訂合夥契約前，伊與告訴
    人曾共同前往大陸地區查看該地之投資環境，認為大陸地區適合從事農產品之買
    賣及種植工作，伊就回國籌資，後來伊亦有前往大陸地區從事農產品之買賣，但
    因伊和告訴人溝通上有問題，告訴人可能誤認伊拿錢胡作非為才產生誤會等語。
    而公訴人認被告涉有上開詐欺取財罪嫌，無非係以被告與告訴人合夥做生意，約
    定由被告出勞力，告訴人出資二百餘萬元，然告訴人持有被告所簽發之本票者均
    未獲兌現等情，業具告訴人指訴甚詳。復經告訴人屢次催討，被告為搪塞無詐欺
    之意，佯與告訴人和解，造成被告自始未曾否認系爭債務之假象。且告訴人與被
    告於訴訟中，雙方再度達成上開和解條件，被告並返還三千元，又提出匯款單附
    卷，意在使檢察官認本件被告與告訴人合夥當初，被告主觀上並無為自己不法所
    有之意圖。況被告係透過友人介紹與告訴人認識，彼此有一定信賴關係，復以本
    票為出資對價，以利告訴人債權之保障，而以此障眼之方法令人難認被告當初合
    夥行為即是使用詐術，足見被告所為辯解，顯係飾卸之詞，不足採信等語為其論
    據。經查：
  (一)被告取得告訴人因合夥關係所投資之金錢後，確曾前往大陸地區經營農產品買賣
    、種植、出口等相關事業之事實，為被告及告訴人一致是認（詳本院九十年二月
    二十七日訊問筆錄），並有被告提出之合作契約書及徐州旺達農副產品有限公司
    出具之售貨確認書各乙紙附卷可稽（附於臺灣板橋地方法院檢察署八十九年度偵
    字第一○○一九號偵查卷宗第十七頁至第十九頁），準此，被告向告訴人陳稱欲
    合夥經營農產品買賣、種植、出口等事業與其實際經營事業相符，客觀上被告並
    未施用何詐術，尚難遽認被告於交易之始即存有為自己或第三人不法所有而詐騙
    告訴人之意圖。
  (二)次者，告訴人固初具狀指述：八十八年八月間，伊經友人莊文明之介紹，認識被
    告，某日被告佯稱其經營農產品事業多年，經驗豐富，熟諳轉口貿易，利潤頗豐
    等語，而邀約伊與莊文明合夥經營事業，約定由伊出資，由被告負責產銷，被告
    為取信於伊，並簽發乙紙面額一百五十萬元之本票作為擔保，因莊文明係執業代
    書，既經莊文明介紹認識被告，伊自不疑有他，遂依約交付六十七萬八千二百二
    十五元供被告至大陸採購農產品，並支出六十一萬九千元洽辦房屋租賃及公司籌
    備事宜，詎被告返國月餘未見進貨，迭經質問，被告均藉詞推脫，並進而避不見
    面，伊至此始知受騙等語（詳臺灣板橋地方法院檢察署八十八年度偵字第二五七
    四九號偵查卷宗第二頁至第三頁），復於偵訊中指稱：被告向伊表示很會在大陸
    作生意，伊始拿二百餘萬元予被告，但伊只拿到被告簽立之本票，未拿到錢等語
    （詳臺灣高雄地方法院檢察署八十九年度偵字第六○○七號偵查卷宗第十頁反面
    ），然其嗣於本院訊問時改稱：當初跟被告合夥做生意，約定由被告出勞力，由
    伊出資，伊共出資九十一萬七千元，有部分農產品在大陸買賣，有部分要銷至日
    本，被告確實有做農產品買賣，只是碰到颱風期，貨被耽擱，被告才作的不順，
    因為生意不順一直虧損，錢要不回來，伊才告被告，後來伊與日本客戶聯絡才知
    被告生意不順之原因，被告確實有做農產品買賣，伊因一時氣憤，始寫告訴狀指
    述被告未進貨，但被告確實有進貨，只是都虧錢，伊共投資九十一萬七千元，在
    檢察官那為了氣被告才說投資二百多萬等語（詳本院九十年二月二十七日訊問筆
    錄），亦足認被告與告訴人合夥後，被告確曾前往大陸地區從事農產品之買賣事
    宜，然因適逢颱風期，被告欲出賣之農產品船期遭耽擱，致生意虧損而無法支付
    告訴人因合夥契約所應得之盈餘或兌現其所簽發面額一百五十萬元之本票，尚難
    認被告與告訴人合夥之初，即存有故不給付告訴人合夥盈餘或故不兌現其所簽發
    本票之意。從而公訴人認被告故不給付本票金額一百五十萬元等語，恐有誤會。
    至告訴人前開被告佯稱其經營農產品事業多年，經驗豐富，熟諳轉口貿易，利潤
    頗豐等語，致伊陷於錯誤而與被告合夥並出資二百餘萬元之陳述應係因誤解而生
    ，自不得執此為不利於被告之認定。
  (三)再者，被告於偵查中已與告訴人達成和解，和解條件為被告應給付告訴人二百萬
    元，被告並已償還告訴人二萬三千元等節，有和解書、匯款單，告訴人簽立之收
    據各乙紙在卷足參（附於臺灣板橋地方法院檢察署八十九年度偵字第一○○一九
    號偵查卷宗第九頁、第十五頁、第十六頁），而告訴人僅投資九十一萬七千元之
    事實，亦為告訴人所是認（詳本院九十年二月二十七日訊問筆錄），則衡情，倘
    被告有詐欺之犯意，逃避猶有不及，焉會以高於告訴人投資款項多達一百零八萬
    三千元之金額與告訴人達成和解．亦足徵被告主觀上實無不法之意圖。至被告嗣
    後雖未能完全履行上開和解契約，然此應純屬債務不履行糾紛，執此尚無法資為
    被告即有右揭詐欺取財犯行之證據。
四、綜上，被告辯稱無詐欺之犯意等語，尚堪採信。此外，復查無其他積極證據足資
    認定被告有何詐欺取財之犯行，揆諸前開判例說明，實難僅憑被告嗣未能完全履
    行和解契約及兌現本票金額之事實，即以擬制之方法，遽入被告於罪，應屬不能
    證明被告犯罪，本院自應為其無罪判決之諭知。
據上論斷，應依刑事訴訟法第三百零一條第一項，判決如主文。
本案經檢察官彭聖斐到庭執行職務。
中    華    民    國      九十        年      三      月      三十      日
                                      臺灣板橋地方法院刑事第四庭
                                          法  官  游  秀  雯
右正本證明與原本無異。
如不服本判決，應於判決送達後十日內，向本院提出上訴狀。
                                          書記官  陳  怡  真
中    華    民    國      九十        年      三      月      三十      日


司法院資訊處製作；財團法人民間司法改革基金會備份。
